臺灣高等法院民事判決
110年度上易字第899號
上  訴  人  林錦坤  
被 上訴 人  吳漢棋  
上列當事人間分配表異議之訴等事件，上訴人對於中華民國110
年5月27日臺灣宜蘭地方法院109年度訴字第541號第一審判決提
起上訴，本院於110年10月26日言詞辯論終結，判決如下：
    主      文
上訴駁回。
第二審訴訟費用由上訴人負擔。
    事實及理由
上訴人主張：伊於民國106年5月5日向被上訴人借款新臺幣（下
  同）120萬元（下稱系爭借款），約定違約金按借款本金每百
  元以2元5角計算（合年息30%）。嗣系爭借款經伊清償9萬9000
  元後，餘額僅110萬1000元。惟原法院108年度司執字第19781
  號強制執行事件（下稱系爭執行事件），拍賣伊之不動產後，
  於109年9月26日製作如附件所示分配表（下稱系爭分配表），
  卻將系爭借款以清償前之金額列入次序7受分配，並按該金額
  年息30%計算之違約金（即62萬0384元），一併列入同次序受
  分配。雖經原審將該違約金酌減為按系爭借款清償後餘額之年
  息20%計算，即37萬9468元，並將列入分配之違約金債權額超
  過37萬9468元部分，予以剔除。但該違約金酌減後之金額仍屬
  過高，應酌減為按年息10%即18萬9734元計算，始屬適當。酌
  減後得列入分配之違約金應為18萬9734元。故系爭分配表次序
  7之違約金債權額應就原審剔除後之餘額，再剔除18萬9734元
  等語。爰依強制執行法第41條第1項規定，求為命將系爭分配
  表次序7之違約金債權額，就原審剔除後之餘額再剔除18萬973
  4元之判決（原審就此部分為上訴人敗訴之判決，其提起上訴
  。未繫屬本院部分，不予贅述）。上訴聲明：㈠原判決關於駁
  回上訴人下列第㈡項之訴部分廢棄；㈡系爭分配表次序7之違約
  金債權額應再剔除18萬9734元。
被上訴人則以：兩造約定之違約金並未過高等語，資為抗辯。
上訴人向被上訴人借貸系爭借款，及系爭執行事件拍賣上訴人
  之不動產後，做成系爭分配表之事實，為兩造所不爭執（見本
  院卷第82至83頁）。上訴人請求再剔除系爭分配表次序7所列
  違約金債權額，為被上訴人所拒。經查：
㈠原判決將系爭分配表次序7列入分配之債權原本（即系爭借款本
  金）超過110萬1000元，及違約金超過37萬9468元部分，予以
  剔除。該部分不利於被上訴人，未據被上訴人聲明不服，已經
  確定。基此，系爭分配表次序7列入分配之債權原本、違約金
  ，依序應為110萬1000元、37萬9468元。
㈡上訴人雖謂上開列入分配之違約金仍屬過高，應酌減為按債權原本年息10%計算，始屬適當云云。惟約定違約金是否過高，應依一般客觀事實，社會經濟狀況及當事人所受損害情形及債務人如能依約履行時，債權人可享受之一切利益為衡量標準。又違約金重在督促債務人履行債務，填補債權人因債務人債務不履行所生之損害，而與利息（使用他人之原本產生孳息）之性質不同。法院將約定違約金減至相當之數額，及利息與違約金合計之數額，不受民法第205條最高利率之限制。審酌近來金融機構之貸款利息雖有下降趨勢，惟向金融機構借款仍有諸多不便及限制，本件被上訴人為民間借貸業者，兩造並無利息及遲延利息之約定，及為擔保系爭借款而設定予被上訴人之抵押權為第二順位（第一順位為陽信商業銀行股份有限公司），暨上訴人就系爭借款120萬元僅清償9萬9000元，未依約於擔保該借款之本票到期日即107年11月4日清償全部債務，尚欠本金110萬1000元未清償，被上訴人因無法取回借款，無法將金錢轉貸他人因此所受損害，民法第205條於110年1月20日修正前之最高利率為週年20%（依民法債編施行法第10條之1規定之反面解解，修正後民法第205條規定不溯及適用於修正施行前發生之利息債務），及民間借款利息通常在年息20%至30%間等一切狀況，系爭分配表次序7列入分配之違約金37萬9468元，係按債權原本年息20%計算，並無過高情事。上訴人主張應再酌減18萬9734元，並不可取。其進而主張系爭分配表次序7列入分配之違約金債權，應再予剔除18萬9734元，自屬無據。
綜上所述，上訴人依強制執行法第41條第1項規定，求為命將系
  爭分配表次序7所列違約金債權，就原審剔除後之餘額再剔除1
  8萬9734元之判決，不應准許。原審就此部分為上訴人敗訴之
  判決，並無違誤。上訴論旨指摘原判決不當，求予廢棄改判，
  為無理由，應駁回上訴。
本件事證已臻明確，兩造其餘之攻擊或防禦方法及所用之證據
  ，經本院斟酌後，認為均不足以影響本判決之結果，爰不逐一
  論列，併此敘明。
據上論結，本件上訴為無理由，依民事訴訟法第450條、第78條
  ，判決如主文。
中　　華　　民　　國　　110 　年　　11　　月　　9 　　日
                  民事第十八庭  
                      審判長法  官  黃明發
                            法  官  林政佑
                            法  官  周美雲
        
正本係照原本作成。
不得上訴。
中　　華　　民　　國　　110 　年　　11　　月　　9 　　日

　　　　　　　　　　　　　　書記官  呂  筑